臺灣高等法院交通事件裁定　　　　　　 96年度交抗字第273號
抗　告　人
即受處分人　甲○○
上列抗告人因違反道路交通管理處罰條例案件，不服臺灣宜蘭
地方法院，中華民國96年3月21日所為裁定（96年度交聲字第
40號），提起抗告，本院裁定如下：
    主  文
抗告駁回。
    理  由
一、按汽車駕駛人，駕駛汽車經測試檢定，有酒精濃度超過規定
    標準者，處新臺幣（下同）1萬5千元以上6萬元以下罰鍰，
    並當場移置保管該汽車及吊扣其駕駛執照1年；又汽車駕駛
    人拒絕接受第1項測試之檢定者，處6萬元罰鍰，並當場移置
    保管該汽車及吊銷該駕駛執照，道路交通管理處罰條例第35
    條第1項、第4項定有明文；又按汽車駕駛人曾依第35條第4
    項前段規定吊銷駕駛執照者，3年內不得考領駕駛執照，道
    路交通管理處罰條例第67條第2項亦有明文。
二、原處分意旨略以：本件異議人即受處分人甲○○於民國96年
    1月23日晚間10時35分許騎乘車號PVY-267號機車行經宜蘭縣
    冬山鄉○○路○段武罕橋時，為宜蘭縣警察局羅東分局公正
    派出所警員呂曉峰攔停，發現受處分人身上有濃重酒味，遂
    欲對受處分人實施酒精濃度測試檢定，惟受處分人拒絕接受
    酒精之測試檢定，警員即以受處分人有違反道路交通管理處
    罰條例第35條第4項規定之行為掣單舉發，受處分人未於應
    到案日期前向原處分機關提出申訴，經原處分機關以受處分
    人有前開違規行為，裁處受處分人罰鍰6萬元，並吊銷其駕
    駛執照，3年內不得考領在案。
三、原裁定以：訊據受處分人固坦承有飲用酒類之事實不諱，惟
    矢口否認有上開違規行為，辯稱：伊當天有飲酒，經警攔檢
    ，警察問伊要不要吹，伊坦承有飲酒，並說其他不麻煩了，
    並未拒絕酒測云云。經查，受處分人有上開拒絕酒測之違規
    行為，業經證人即舉發警員呂曉峰到庭結證稱：「異議人經
    過冬山路2段的武罕橋，我們攔停異議人，發覺有酒味，要
    求異議人酒測，但是異議人拒絕」等語（見原審卷第16頁筆
    錄）明確，且證人呂曉峰提出當日採證之錄影光碟，經原審
    當庭勘驗之結果「警員要求受處分人進行酒測，異議人表示
    沒有如何，不要測」等情，此有原審調查筆錄在卷可參（見
    原審卷第16頁筆錄），核與證人呂曉峰上開證述之情節相符
    ，故證人呂曉峰之證詞應堪採信，受處分人有拒絕酒精測試
    之違規行為堪以認定。本件受處分人有拒絕酒精測試檢定之
    違規行為，事證明確，原處分機關依道路交通管理處罰條例
    第35條第4項規定裁處罰鍰6萬元，並吊銷其駕駛執照，3年
    內不得考領，於法核無違誤，本件受處分人之異議為無理由
    ，應予駁回。
四、抗告意旨略以：（一）異議人騎機車，引道路交通管理處罰
    條例第35條明顯不符。（二）未收到原處分機關違規處分通
    知書，影響申訴權益。（三）員警呂曉峰證稱：「要求異議
    人酒測，但異議人拒絕」，此與實情不符，他僅問異議人要
    吹否，異議人坦承有喝酒，不用吹了。絕無拒絕酒測之意，
    執行員警未明確告知此係拒絕酒測，亦未要求異議人簽名，
    執行程序未盡告知責任，顯有瑕疵。（四）異議人坦承有喝
    酒，願接受合理處罰，且年老無工作能力，每月賴親人接濟
    7000元，願每月繳交2000元云云。
五、本院查：本條例「車輛」係指在道路上以原動機行駛之汽車
    (包括機器腳踏車)或以人力、獸力行駛之車輛，道路交通管
    理處罰條例第3條1項第8款定有明文。所謂的「機器腳踏車
    」即指「機車」，此亦為本條例所規範，是抗告意旨（一）
    所執並無理由。次按道路交通管理處罰條例科處行政罰事件
    ，依據公法爭議之舉證責任分配法則，固應先由行政機關就
    其業已履踐相關正當法律程序，以及人民應受處罰之客觀違
    反法令行為，負證明之責，受處罰人就行政機關已為相當證
    明之前開事項，若主張欠缺主觀歸責條件或為其他抗辯，亦
    須就其所辯提出反證。查證人即警員呂曉峰於原審證稱：
    「後來我們開立舉發單，他也拒簽」（見原審卷第16頁），
    是警員對抗告人拒絕酒測之處分，已用當場開立罰單方式通
    知，此有民國96年元月23日開立之宜蘭縣警察局舉發違反道
    路交通管理事件通知單可稽（見原審卷第5頁），抗告人拒
    絕簽收後反指未收通知，實難認抗告人權益受影響。又抗告
    人所言「向警員坦承喝酒，不須酒測」，惟執勤警員依法實
    行酒測程序非抗告人自承有喝酒所能免除，既抗告人於原審
    證稱「不用麻煩了」，此顯係「拒絕」之意，原審酌定並無
    違誤，有序號00000000之酒測單可查（見原審卷第8頁）。
    是警員執行酒測並當場開立處罰通知單之程序並無瑕疵已堪
    證明，而抗告人抗告意旨（二）（三）所辨，顯係卸責推託
    之詞，不足指為執行酒測程序有瑕疵之反證。末查，抗告意
    旨（四）罰金繳納方式，乃執行檢察官權責，非本院能擅斷
    。綜上，抗告意旨執摘原裁定不當，為無理由，應予駁回。
據上論斷，應依道路交通管理處罰條例第89條、道路交通案件處
理辦法第26條，刑事訴訟法第412條，裁定如主文。
中　　華　　民　　國　　96　　年　　4 　　月　  25　  日
                  交通法庭審判長法　官　鄭文肅
　　　　　　　　　　　　　　　　法  官  張明松
　　　　　　　　　　　　　　　　法  官  陳貽男
以上正本證明與原本無異。
不得再抗告。
                                書記官  吳素雲
中　　華　　民　　國　　96　　年　　4     月    25    日
